臺北高等行政法院判決　　　　　　　　　　　　　　　九十一年度訴字第四○九號
　　　　　　　　　　　　　　　.
　　原　　　告　蘭恩企業股份有限公司
　　代　表　人　甲○○
　　訴訟代理人　楊肅欣律師
　　被　　　告　財政部臺灣省北區國稅局
　　代　表　人　林吉昌（局長）
　　訴訟代理人　乙○○
　　　　　　　　丙○○
右當事人間因營利事業所得稅事件，原告不服財政部中華民國九十年十二月三日台財
訴字第○九○○○一二一四六號訴願決定，提起行政訴訟，本院判決如左：
　　主  文
訴願決定及原處分均撤銷。
訴訟費用由被告負擔。
　　事  實
一、事實概要：原告民國八十七年度營利事業所得稅結算申報，原列報營業收入新台
    幣（下同）一三、○二二、五三四元，營業成本一○、二○八、八四六元，營業
    費用二、七二六、一六七元，全年所得額九三、三四五元，被告初查以原告未提
    示成本帳冊，致營業成本無法勾稽查核，經原告承諾依同業利潤標準核定其營業
    成本，乃按外國家具買賣（行業標準代號為五三五一－一二）毛利率百分之三十
    四，核定其營業成本為八、五九四、八七二元，全年所得額為一、七○七、六二
    九元。原告不服，申請復查未獲變更，提起訴願，亦遭決定駁回，遂提起行政訴
    訟。
二、兩造聲明：
　(一)原告聲明：原處分及訴願決定均撤銷。
　(二)被告聲明：駁回原告之訴。
三、兩造之爭點：原告是否從事國外籐編織進口家具批發買賣之業務？應依何種行業
    代號之同業利潤標準核定其營業成本？
　(一)原告主張之理由：
    1.原告因未提示證明所得額之帳簿、文據，故被告依所得稅法第八十三條第一項
      規定，按財政部八十七年十二月二十四日台財稅第八七０九一二二七七號函訂
      定之八十七年度營利事業各業同業利潤標準核定所得額。惟查同業利潤標準，
      又可分為批發及零售兩類，其毛利率亦不同，被告依零售類之標準毛利率百分
      之三十四核定原告之營業成本及全年所得額，然原告係從事國外進口家具買賣
      批發之業務，並非零售，其核定違法，已侵害原告基於憲法所保障之財產權。
    2.原告係從事國外藤編織進口家具批發買賣之業務，有原告與同業間交易往來之
      統一發票為據，並有商業發票、包裝明細單、品質證明書、提單、產地證明書
      等證明可稽。被告應以原告實際經營業務之行業代號「五一四一─一五」竹木
      藤器製品之批發毛利率百分之十八，核定營業成本為九、三七六、二二四元。
      　(二)被告主張之理由：
    查原告係從事外國進口家具買賣業務，原核定因其未提示成本帳冊供核，致成本
    無法勾稽查核，經原告出具承諾書同意營業成本依同業利潤標準核定，遂按行業
    代號「五三五一─一二」外國家具買賣，毛利率百分之三十四，核定營業成本為
    八、五九四、八七二元，全年所得額為一、七○七、六二九元。原告不服，主張
    成本核定過高，請重新核定申請復查，並於八十九年十月三十一日出具說明書指
    出其係自東南亞進口藤製家具，原查依行業代號「五三五一─一二」外國家具買
    賣，毛利率百分之三十四核定，使其無法經營，望准依自行申報之行業代號「五
    一五三─一五」竹、木、藤器製品買賣核定等語。惟復查時經通知原告提示帳證
    備查，亦僅有總分類帳與日記簿，仍無提示成本帳冊以供查核，且經查原告係從
    事進口家具買賣業務，其家具係全部自國外進口並無國內家具，原查按財政部八
    十七年十二月二十四日台財稅第八七○九一二二七七號函核備訂定之八十七年度
    營利事業各業同業利潤（所得額）標準，以原告實際經營業務核定之行業代號「
    五三五一─一二」外國家具買賣，毛利率百分之三十四核定營業成本八、五九四
    、八七二元，全年所得額為一、七○七、六二九元，並無不合。
　　理  由
一、按「稽徵機關進行調查或復查時，納稅義務人應提示有關各種證明所得額之帳簿
    、文據；其未提示者，稽徵機關得依查得之資料或同業利潤標準，核定其所得額
    。」「本法第八十三條所稱之帳簿文據，其關係所得額之一部或關係課稅年度中
    某一期間之所得額，而納稅義務人未能提示者，稽徵機關得就該部分依查得之資
    料或同業利潤標準核定其所得額。」為所得稅法第八十三條第一項及同法施行細
    則第八十一條第一項所明定。
二、本件被告以原告從事外國進口家具買賣業務，因未提示成本帳冊，致成本無法勾
    稽查核，經原告出具承諾書同意營業成本按同業利潤標準核定，遂按外國家具買
    賣（行業代號五三五一─一二）毛利率百分之三十四，核定其營業成本為八、五
    九四、八七二元，全年所得額為一、七○七、六二九元，固非無見。惟查原告就
    其經營外國進口家具買賣業務，應按同業利潤標準核定其營業成本乙節，並無爭
    執，然主張其從事國外藤編織進口家具批發買賣，並非零售，被告不應依零售類
    之標準毛利率百分之三十四核定其營業成本及全年所得額，應以原告實際經營業
    務之行業代號「五一四一─一五」竹木藤器製品批發買賣，毛利率百分之十八為
    核定。經核財政部八十七年十二月二十四日台財稅第八七○九一二二七七號函核
    備訂定之八十七年度營利事業各業同業利潤（所得額）標準，關於「外國家具」
    業別項下僅有零售之行業代號（五三五一─一二）及同業利潤標準，並無關於批
    發之代號及同業利潤標準，原告既主張為批發買賣，被告本應查明按合於其行業
    或有利且相近之行業標準為核定，乃未究明，逕依外國家具零售毛利率高達百分
    之三十四之同業利潤標準為核定，自有違誤，訴願決定未予糾正，亦欠妥適，應
    由本院予以撤銷，由被告查明原告實際經營業務另為適法之處分。
三、據上論結，本件原告之訴為有理由，依行政訴訟法第九十八條第三項前段，判決
    如主文。
中　　華　　民　　國　　九十一　　　年　　　十　　　　月　　 十六 　　　日
                 臺 北 高 等 行 政 法 院   第 四 庭
                                審 判 長 法  官　鄭 忠 仁
                                         法  官　林 育 如
                                         法  官　楊 莉 莉
右為正本係照原本作成。
如不服本判決，應於送達後二十日內，向本院提出上訴狀並表明上訴理由，如於本判
決宣示後送達前提起上訴者，應於判決送達後二十日內補提上訴理由書（須按他造人
數附繕本）。
中　　華　　民　　國　　九十一　　　年　　　十　　　　月　　 十六 　　　日
            　　　　　　　　　　　       書記官  黃 舜 民
